臺灣臺北地方法院刑事裁定　　　　　　　　　　　　　　九十年度自字第七七號
　　自　訴　人　蕭郁婷原名蕭.
　　被　　　告　甲○○
右列被告因詐欺案件，經自訴人提起自訴，本院判決如左：
    主  文
自訴駁回。
    理  由
一、按法院或受命推事於自訴案件第一次審判期日前訊問及調查結果，如認為案件有
    刑事訴訟法第二百五十二條至第二百五十四條之情形者，得以裁定駁回其自訴，
    同法第三百二十六條第三項定有明文。
二、本件自訴意旨略稱：自訴人係設在臺北市○○○路○段六十號三樓圓茶藝館視聽
    歌城之負責人，經友人介紹認識被告，向自訴人佯稱與客戶應酬頻繁，請自訴人
    允予簽帳方式至店中消費，簽帳時簽發本票，一個月後結帳，結帳時再開立一個
    月期之支票支付，並保證絕對支付，自訴人信以為真，遂允被告於八十二年九月
    至十月間連續以簽帳方式消費陸續達十二萬五千元後即避不見面，迨八十五年三
    月間同意還款並簽發本票二張，惟屆期本票未獲兌現，應認被告觸犯刑法第三百
    三十九條第一項詐欺罪嫌。
三、按犯罪事實應依證據認定之，無證據不得推定其犯罪事實，又不能證明被告犯罪
    者應諭知無罪之判決，刑事訴訟法第一百五十四條及第三百零一條第一項分別定
    有明文。又刑事訴訟法上所謂認定事實之證據，係指足以認定被告確有犯罪行為
    之積極證據而言，該項證據自須適合於被告犯罪事實之認定，始得採為斷罪資料
    ，事實之認定應憑證據，如未發現相當證據，或證據不足以證明，自不能以推測
    或擬制之方法，以為裁判之依據，告訴人之告訴，係以使被告受刑事訴追為目的
    ，是其陳述是否與事實相符，仍應調查其他證據以資審認，最高法院二十九年上
    字第三一○五號、四十年臺上字第八六號、五十二年臺上字第一三○○號分別著
    有判例可資參照。又按刑法第三百三十九條第一項之詐欺罪，必須行為人自始基
    於不法所有之意圖，以詐術使人交付財物，始能構成，所謂以詐術使人交付，必
    須被詐欺人因其詐術而陷於錯誤，若其所用方法，不能認為詐術，亦不致使人陷
    於錯誤，即不構成該罪，最高法院四十六年臺上字第二六○號著有判例。至於民
    事債務當事人間，若有未依債務本旨履行給付之情形，在一般社會經驗而言，原
    因非一；其因不可歸責之事由無法給付，或因合法得對抗他造主張抗辯而拒絕給
    付，甚至債之關係成立後，始行惡意遲延給付，皆有可能，非必出於自始無意給
    付之詐欺犯罪一端；又刑事被告依法不負自證無罪之義務，故在別無積極證據之
    情形下，自難違反刑事訴訟法第一百五十四條之規定，以被告單純債務不履行之
    狀態，推定被告自始即有不法所有之意圖而施用詐術。
四、本件自訴人認被告涉有詐欺罪，無非以其指訴及本票二張為其論據。經查，自訴
    人於本院九十一年五月六日調查中陳稱：被告當年簽帳時，經濟能力很好，據其
    所知是日後生意失敗，始無力還錢等語。則被告當日簽帳之時，經濟情況尚無不
    能支付消費款之情形，自訴人亦係衡量被告之經濟能力而允其簽帳，被告並無行
    使詐術而使自訴人陷於錯誤，被告所為並非該當於詐欺罪之構成要件。綜上所陳
    ，並揆諸前揭說明，實難僅據被告於消費後數年所簽發之本票並未兌現之民事債
    務不履行，即遽認被告往至自訴人所經營之店內簽帳消費時，主觀上具有為自己
    不法所有之詐欺意圖，此外，復查無其他積極證據證明被告有自訴意旨所指犯行
    ，既無法證明被告犯罪，揆諸首揭說明，本件自訴應予駁回。
據上論結，應依刑事訴訟法第三百二十六條第三項、第二百五十二條第十款裁定如主
文。
中      華      民      國    九十一    年      五      月     十三     日
                                  臺灣臺北地方法院刑事第十庭
                                          審判長法  官  梁耀鑌
                                                法  官  曾正龍
                                                法  官  紀文惠
右正本證明與原本無異。
如不服本裁定，應於裁定送達後五日內向本院提出抗告狀。
                                                書記官  林妙穗
中      華      民      國    九十一     年     五     月       十四    日
